臺灣新北地方法院民事裁定
110年度消債更字第533號
聲  請  人  陳威鳴  
代  理  人  龔書翩律師
上列當事人聲請消費者債務清理更生事件，本院裁定如下：
    主  文
聲請人陳威鳴自中華民國一一一年十月二十八日上午十時起開始
更生程序。
命司法事務官進行本件更生程序。
    理  由
一、聲請意旨略以：聲請人因積欠債務，曾以書面向本院聲請債
    務清理前置調解，惟前置調解不成立。然聲請人顯有不能清
    償債務之情事，爰依法聲請裁定開始消費者債務清理之更生
    程序等語。
二、按「債務人不能清償債務或有不能清償之虞者，得依本條例
    所定更生或清算程序，清理其債務。」、「債務人無擔保或
    無優先權之本金及利息債務總額未逾新臺幣一千二百萬元者
    ，於法院裁定開始清算程序或宣告破產前，得向法院聲請更
    生。」、「債務人對於金融機構負債務者，在聲請更生或清
    算前，應向最大債權金融機構請求協商債務清償方案，或向
    其住、居所地之法院或鄉、鎮、市、區調解委員會聲請債務
    清理之調解。」，消費者債務清理條例（下稱消債條例）第
    3條、第42條第1項、第151條第1項分別定有明文。次按「法
    院裁定開始更生或清算程序後，得命司法事務官進行更生或
    清算程序，必要時得選任律師、會計師或其他適當之自然人
    或法人一人為監督人或管理。」、「法院開始更生程序之裁
    定，應載明其年、月、日、時，並即時發生效力。」，消債
    條例第16條第1項、第45條第1項亦有明定。
三、經查，聲請人主張其曾依消債條例第151條規定向本院聲請
    債務清理前置調解，惟前置調解不成立等節，業經本院依職
    權調取110年度司消債調字第585號調解卷（下稱調解卷）核
    閱無訛。又聲請人於聲請本件更生前5年內未從事營業活動
    ，且積欠無擔保或無優先權之債務總額共計新臺幣（下同）
    1,804,672元等情，亦有財產及收入狀況說明書、債權人清
    冊、財團法人金融聯合徵信中心查詢當事人綜合信用回覆報
    告在卷可稽（見調解卷第11至21頁），並經債權人函覆明確
    。是聲請人為一般消費者，積欠無擔保或無優先權之債務總
    額未逾12,000,000元，且提起本件更生聲請前，已踐行前置
    協商而不成立之事實，應堪認定。
四、綜合聲請人之全部財產、收支狀況及債務總額等一切情狀，
    以評估其現況是否確實不能維持最基本生活條件，而有不能
    清償債務或不能清償之虞之情事，本院調查及判斷如下：
  ㈠聲請人之財產及收入狀況：
  ⒈觀諸聲請人提出之全國財產稅總歸戶財產查詢清單所示，聲
    請人名下無任何不動產（見本院卷第45頁）；又聲請人有以
    其為要保人之有效人壽保險契約1筆，保單剩餘價值11,322
    元（保單價值準備金40,154元－保單借款本利和28,832元＝11
    ,322元），亦有南山人壽保單價值準備金一覽表附卷為憑（
    見本院卷第83頁）。
  ⒉聲請人主張其目前於臺北市政府衛生局擔任臨僱管理師等語
    ，並提出薪資單附卷為憑（見本院卷第59至61頁），堪信為
    實，故應可以上開薪資單所示每月薪資（本俸、交通費）43
    ,526元，作為其每月可處分所得。
  ㈡聲請人之必要支出狀況：
　　聲請人固主張其每月必要支出包括膳食費9,000元、加油費4
    80元、房租水電費12,000元、其他生活費用500元、緊急生
    活費用500元、電信費698元、健保費859元、公勞軍保費1,0
    54元、勞工退休金1,662元等項目，共計26,753元，並提出
    部分單據附卷為證。惟按消債條例之立法目的，乃為兼顧債
    權人、債務人雙方之利益，對陷於經濟上困境之消費者，使
    其透過重建型之更生程序或清算型之清算程序清理其債務，
    藉以妥適調整債務人與債權人及其他利害關係人間之權利義
    務關係，保障債權人獲得公平受償，並謀求消費者經濟生活
    之重建復甦機會。是以，債務人為使其有經濟復甦更生之機
    會，自應以誠實及信用之原則面對自己之債務，積極勉力謀
    求更生償債方案，除應積極開源努力勤奮工作以增加收入償
    還債務外，尚須節流儉樸其生活需求而適當控制其支出，以
    達成勉力履行債務，並應依一般生活所需及合理範圍予以計
    算消費支出，方屬合理，因之消債條例第64條之2第1項明定
    ：「債務人必要生活費用，以最近一年衛生福利部或直轄市
    政府所公告當地區每人每月最低生活費一點二倍定之」。又
    新北市政府所公告之111年度新北市最低生活費每人每月為1
    5,800元，而聲請人亦未提出其他事證足資證明前開費用均
    屬必要支出，從而聲請人每月必要支出應以18,960元【計算
    式：15,800×1.2＝18,960】為定，逾此範圍即不予計入。
  ㈢準此，聲請人每月可處分所得43,526元，扣除每月必要生活
    支出18,960元後，餘額為24,566元，雖尚可負擔仲信資融股
    份有限公司所提「分24期、每期清償3,067元」之還款條件
    ，惟就剩餘債務金額至少1,731,067元部分，因其等未提出
    分期還款方案，而依聲請人之財產及所得情形，顯然無法一
    次清償，再審酌上開債務仍持續發生高額循環利息及違約金
    ，聲請人對於其已屆期之無擔保或無優先權債務顯難於短期
    內清償完畢，而有儘早藉助更生制度調整其與債權人間之權
    利義務關係而重建其經濟生活之必要。從而，聲請人所為本
    件聲請，核符消債條例第3條所定「有不能清償之虞」之要
    件。
五、綜上所述，本件聲請人為一般消費者，未從事營業活動，所
    負無擔保或無優先權之本金及利息債務總額未逾12,000,000
    元，且有不能清償債務之虞，亦未經法院裁定開始清算程序
    或宣告破產，復查無消債條例第6條第3項、第8條或第46條 
    各款所定駁回更生聲請之事由存在。從而，聲請人本件更生
    之聲請，洵屬有據，應予准許，並命司法事務官進行本件更
    生程序，爰裁定如主文。
六、末聲請人於更生程序開始後，應提出足以為債權人會議可決
    或經法院認為公允之更生方案以供採擇，俾免更生程序進行
    至依消債條例第61條規定應行清算之程度，附此敘明。 
中　　華　　民　　國　 111　　年　　10　　月　　28　　日
                  民事第二庭    法　官　楊雅萍
以上正本證明與原本無異。
本裁定不得抗告。
本裁定已於111年10月28日上午10時公告。
中　　華　　民　　國　　111 　年　　10　　月　　28　　日
                                書記官　蘇  泠